【裁判字號】    90,易,433
【裁判日期】    900713
【裁判案由】    就業服務法
【裁判全文】
臺灣臺北地方法院刑事判決                            九十年度易字第四三三號
    公  訴  人  臺灣臺北地方法院檢察署檢察官
    被      告  甲○○
    選任辯護人  陳美智
右列被告因違反就業服務法案件，經檢察官聲請簡易判決處刑（八十九年度偵字第二
四０三四號），本院認不宜以簡易判處刑，改依通常程序審理，判決如左：
    主  文
甲○○無罪。
    理  由
一、公訴意旨略以：被告甲○○明知未經主管機關許可，不得聘僱他人所申請聘僱之
    外國人，竟自民國八十九年四月二十九日起起至同年五月三十日止，以每月薪資
    新台幣一萬五千元之代價，僱用他人所申請之菲律賓籍外國人ＧＡＮＡＤＥＮＦ
    ＡＬＩＮＥＡＬＭＥＮＬＡＮＡ（下稱ＧＡＮＡＤＥＮ），在其臺北縣新店市○
    ○路三六二號財團法人天主教耕莘醫院新店分院（下稱耕莘醫院）擔任照顧其父
    萬國進看護之工作。嗣於八十九年十月五日下午三時二十分許，該菲律賓國籍女
    子ＧＡＮＡＤＥＮ在臺北縣泰山鄉○○路十號為警查獲，始供出上情。因認被告
    甲○○涉犯就業服務法第五十八條第一項前段未經許可聘僱他人所申請聘僱之外
    國人一人在台工作之規定等語。
二、按犯罪事實應依證據認定之，無證據不得推定其犯罪事實，刑事訴訟法第一百五
    十四條定有明文。事實之認定，應憑證據，如未能發現相當證據，或證據不足以
    證明，自不能以推測或擬制之方法，為裁判基礎（最高法院四十年台上字第八六
    號判例參照）；且認定犯罪事實所憑之證據，雖不以直接證據為限，間接證據亦
    包括在內，然而無論直接證據或間接證據，其為訴訟上之證明，須於通常一般之
    人均不致有所懷疑，而得確信其為真實之程度者，始得據為有罪之認定，倘其證
    明尚未達到此一程度，而有合理之懷疑存在而無從使事實審法院得有罪之確信時
    ，即應由法院為諭知被告無罪之判決（最高法院七十六年台上字第四九八六號判
    例參照）。刑事訴訟法第一百五十五條第一項規定：證據之證明力，由法院自由
    判斷。然此並非謂法官對於事實之認定得流於專斷，其對事實所為認定仍須經過
    合理之推理過程。此合理之推理過程，除實定法所明文規定之證據法則外，法官
    仍須受二大原則─即論理法則及經驗法則之拘束，以論理法則及經驗法則為事實
    之判斷基準。最高法院五十三年台上字第二○六七號判例對此亦揭示「證據之證
    明力如何，雖屬於事實審法院自由判斷職權，而其所為判斷，仍應受經驗法則與
    論理法則之支配」。亦即對該事實之存在不存在與否，於訴訟上之證明可達於有
    高度之蓋然性為已足，當然於刑事程序上，認定犯罪事實存在之此種高度之蓋然
    性必需「超越合理之懷疑」，使通常一般人均不致有所懷疑，而得確信其真實方
    可。如證據之本身依照吾人日常生活經驗所得之定則觀察，尚非無疑竇時，則遽
    難採為判決之基礎（最高法院四十八年度台上字第四七五號判例參照）。末按，
    告訴人、證人之陳述有部分前後不符，或相互間有所歧異時，究竟何者為可採，
    法院仍得本其自由心證予以斟酌，非謂一有不符或矛盾，即應認其全部均為不可
    採信；尤其關於行為動機、手段及結果等之細節方面，告訴人之指陳，難免故予
    誇大，證人之證言，有時亦有予渲染之可能；然其基本事實之陳述，若果與真實
    性無礙時，則仍非不得予以採信（最高法院七十四年度台上字第一五九九號判例
    參照）。
三、本件公訴人認被告甲○○涉犯就業服務法第五十八條第一項前段罪嫌，無非係以
    右揭起訴事實業據該菲律賓籍女子ＧＡＮＡＤＥＮ於警訊時證述明確，且經該菲
    律賓國籍女子與被告於警局當面對質，指證當屬可採，為其論據。訊據被告甲○
    ○堅詞否認有何違反就業服務法之犯行，辯稱：伊從未聘僱過菲律賓籍女子ＧＡ
    ＮＡＤＥＮ，伊住處所聘僱之菲律賓籍外勞ＡＧＵＩＮＯＡＳＭＡＲＹＮＯＬＬ
    ＢＥＮＴＡＹＥＮ（下稱ＡＧＵＩＮＯＡＳ）係合法申請引進之監護工，係擔任
    照料其母于秀美之工作，而該菲籍女子ＧＡＮＡＤＥＮ係原在伊住處菲籍外勞Ａ
    ＧＵＩＮＯＡＳ之表妹，曾數次來過家中探訪ＡＧＵＩＮＯＡＳ，其後因其母于
    秀美不喜ＧＡＮＡＤＥＮ至家中過夜，乃有發生不愉快，伊不曾給付金錢予ＧＡ
    ＮＡＤＥＮ，伊係在其妻盧成英遭警傳訊後始知于秀美曾有託盧成英轉交金錢予
    ＧＡＮＡＤＥＮ等語。經查：
（一）被告甲○○之父萬國進係於八十九年五月十七日因大腸癌至耕莘醫院住院，並
      於同年月二十九日病逝於耕莘醫院之事實，業據證人即耕莘醫院醫師劉樹泉證
      述無訛（見本院九十年四月十三日訊問筆錄），並有萬國進之死亡證明書（見
      本院九十年簡字第三二八號卷第一九頁）及耕莘醫院八十九年十一月二十日及
      九十年三月十六日耕醫病歷字第０三００號函在卷可稽。而萬國進於八十九年
      去世前之身體狀況，亦經證人劉樹泉證稱：萬國進因大腸癌症曾在三軍總醫院
      開刀，八十九年三月間來院門診，當時病人意識尚清楚，但走路需要人家扶，
      日常生活也需人照顧，從三月間起本院提供居家護理，依健保局規定，對未住
      院在家病人，因病情需要可每月提供二次護士至病人住處提供護理照顧，但護
      士無法每天去，萬國進在耕莘醫院沒有住過加護病房都住癌末病房，最後病人
      昏迷且有幻覺不可能自行照顧日常生活，因為癌末病房護士會照顧病人生活，
      所以萬家並未特別請看護照顧，至於有無外籍監護工沒有注意等語明確（見本
      院九十年四月十三日訊問筆錄），故菲律賓籍女子ＧＡＮＡＤＥＮ之證詞證稱
      被告自八十九年四月二十九日起聘僱其在耕莘醫院照顧病人萬國進，核與萬國
      進在耕莘醫院住院之日期顯不相符。
（二）公訴人雖於論告時指訴ＧＡＮＡＤＥＮ之證詞就萬國進之病情部分與事實相符
      ，且ＧＡＮＡＤＥＮ所親筆書寫之英文陳述僅提及自八十九年四月二十九日起
      照顧病人而並未證稱病人自該日起即住院，故認ＧＡＮＡＤＥＮ之證詞仍屬可
      採（見本院九十年六月二十九日審判筆錄）。惟ＧＡＮＡＤＥＮ親筆書寫之英
      文書面陳述雖確未提及萬國進之住院日期（見偵卷第十九頁），然ＧＡＮＡＤ
      ＥＮ於警訊中已明確陳述受僱地點即為耕莘醫院（見偵卷第七頁背面），而萬
      國進係八十九年五月十七日始住院，且於住院前係在耕莘醫院門診及以居家護
      理方式提供診治業見前述，則倘依公訴人指訴ＧＡＮＡＤＥＮ係自八十九年四
      月二十九日即受僱照料萬國進，則ＧＡＮＡＤＥＮ證詞應就萬國進未住院前之
      居住處所、位置均有所知悉，惟遍查全卷ＧＡＮＡＤＥＮ均未證述萬國進居住
      處所、位置之各項細節，自尚難僅因事後查得萬國進正確之住院日期，即得推
      論萬國進未住院前亦係由ＧＡＮＡＤＥＮ照顧。且ＧＡＮＡＤＥＮ之此部證詞
      涉及犯罪構成要件之待證事實，審酌其就萬國進住院日期證述有誤，而就萬國
      進未住院前之居家情形均未敘及，則依最高法院七十四年度台上字第一五九九
      號判例意旨，ＧＡＮＡＤＥＮ之證詞就待證事實之真實性顯有瑕疵，尚不得採
      為論罪科刑之依據。至ＧＡＮＡＤＥＮ雖於證詞中證述提及萬國進係死於腸癌
      及被告開設餐廳等細節，然其既與被告之妻盧成英合法聘僱之監護工ＡＧＵＩ
      ＮＯＡＳ為表姊妹關係（見偵卷第八、十九頁），則被告辯稱ＧＡＮＡＤＥＮ
      曾前去找尋ＡＧＵＩＮＯＡＳ等語尚堪採信，故尚難僅因ＧＡＮＡＤＥＮ知悉
      萬國進死因及被告職業即得推論確有聘僱情事。
（三）ＧＡＮＡＤＥＮ雖證稱其受僱原因係因ＡＧＵＩＮＯＡＳ需至被告開設之餐廳
      工作（見偵卷第十九頁），然經本院依職權命臺北縣警察局新店分局查訪被告
      所開設位於臺北縣新店市○○街四十三巷二十三弄三號之餐廳於八十九年四、
      五月間並無菲籍外勞在內從事工作之事實，有該分局九十年六月一日（９０）
      北警店刑字第一一五二四號函在卷可稽，雖公訴人於論告時陳稱命警前去查訪
      時點距離已久等語，惟就ＡＧＵＩＮＯＡＳ有無前去被告餐廳工作乙節，因Ａ
      ＧＵＩＮＯＡＳ已於八十九年六月十三日離臺返回菲律賓而無從傳訊，另ＧＡ
      ＮＡＤＥＮ亦已於八十九年十月二十日遣返菲國，有ＡＧＵＩＮＯＡＳ及ＧＡ
      ＮＡＤＥＮ之居留外勞查詢資料表二紙附卷可參（見偵卷第二十五、二十七頁
      ），且ＡＧＵＩＮＯＡＳ亦從未於警訊中出具證言，則既無積極證據足證被告
      有命ＡＧＵＩＮＯＡＳ前去餐廳工作故需聘僱ＧＡＮＡＤＥＮ之情事，自無從
      驟論以被告刑責。另ＡＧＵＩＮＯＡＳ之在臺核准居留效期係至九十年四月七
      日之事實，有前揭居留外勞查詢資料表可證，然ＡＧＵＩＮＯＡＳ於八十九年
      六月十三日即因解約返菲，足認被告所辯與ＡＧＵＩＮＯＡＳ相處不睦尚非無
      稽，且ＧＡＮＡＤＥＮ既與ＡＧＵＩＮＯＡＳ係表姊妹關係，則其證詞亦有偏
      頗之虞。
（四）被告之妻盧成英於警訊中雖證稱：當時都是我婆婆于秀美將錢交給我代轉給Ｇ
      ＡＮＡＤＥＮ等語，然盧成英於該次警訊中亦證稱：都是于秀美直接與ＧＡＮ
      ＡＤＥＮ談，且伊與于秀美不住在一起，于秀美決定的事情伊不知道等情（見
      偵卷第四、五頁），查被告與其妻盧成英係共同居住在臺北縣新店市○○路一
      三三巷一五弄五二號四樓，業據被告及盧成英供明筆錄在卷，並有盧成英之國
      民身分證影本在卷足考（見偵卷第十二頁），而于秀美係與其夫萬國進另外居
      住於台北縣新店市○○路一三三巷十九號之事實，有于秀美係與萬國進之死亡
      證明書附卷可證（見偵卷第十七頁、本院九十年簡字第三二八號卷第一九頁）
      ，則審酌盧成英係證稱應于秀美要求始轉交金錢予ＧＡＮＡＤＥＮ，且盧成英
      確與于秀美居住處所不同，而于秀美亦已於八十九年八月十八日去世而無從傳
      訊到庭，亦難僅因盧成英曾交付金錢即得推論被告有何聘僱犯行。
四、綜上所論，脫逃外勞ＧＡＮＡＤＥＮ之證詞，既有前述不可信之瑕疵，且於八十
    九年十月二十日復已經遣返菲律賓，本院無從傳訊釐清其證詞之真實程度，自難
    認公訴人指摘被告之所犯情節，已達到「超越合理之懷疑」，並使通常一般人均
    不致有所懷疑，確信其為真實之程度。此外，復查無其他積極證據足證被告確有
    公訴人所指聘僱犯行，不能證明被告犯罪，自應為無罪判決之諭知，以免冤抑。
五、本件雖經檢察官聲請以簡易判決處刑，然既有刑事訴訟法第四百五十二條、第四
    百五十一條之一第四項但書第三款規定應諭知無罪之情形，自不得適用簡易判決
    處刑，應由本院改依通常程序審理，附此敘明。
據上論斷，應依刑事訴訟法第四百五十二條、第三百零一條第一項，判決如主文。
本案經檢察官邱舜韶到庭執行職務
中    華    民    國      九十      年      七      月      十  三      日
                                    臺灣臺北地方法院刑事第六庭
                                        審判長  法  官  劉慧芬
                                                法  官  梁耀鑌
                                                法  官  劉煌基
右正本證明與原本無異。
如不服本判決，應於判決送達後十日內，向本院提出上訴狀。
                                                書記官  張漪蕙
中    華    民    國      九十      年      七      月      十  三      日


司法院資訊處製作；財團法人民間司法改革基金會備份。
